臺灣高等法院刑事判決
108年度上易字第1232號
上  訴  人
即  被  告  林國煒



選任辯護人  南雪貞律師 
上列上訴人即被告因詐欺案件，不服臺灣臺北地方法院107 年度
易字第524號，中華民國108年5 月28日第一審判決（起訴案號：
臺灣臺北地方檢察署107年度偵字第305號；併辦案號：臺灣士林
地方法院檢察署107年度偵字第5034號），提起上訴，本院判
決如下：
    主  文
上訴駁回。
林國煒緩刑貳年。
    事  實
一、林國煒知悉金融機構帳戶為個人重要理財工具，具有一身專
    屬性質，而一般取得他人金融帳戶存摺及提款卡，將可能藉
    此取得之帳戶資料，自行或轉由他人利用為詐騙所得匯入之
    工具，而遂行財產上詐欺犯罪之目的，仍基於幫助詐欺取財
    之故意，於民國106年9月間某日時許，將陳俊展向瞿漢鈞取
    得之李浩瑋、葉哲豪為辦理貸款所交付之李浩瑋所有玉山銀
    行文山分行第0000000000000號帳戶（下稱李浩瑋帳戶）及
    葉哲豪所有玉山銀行南港分行帳號第0000000000000號帳戶
    （下稱葉哲豪帳戶）之存摺、提款卡（含密碼），皆交予張
    家軍（陳俊展、瞿漢鈞、李浩瑋及葉哲豪均業經不起訴處分
    確定，張家軍涉嫌詐欺部分則未據起訴）。嗣詐欺者（無證
    據證明達3人以上）取得前揭帳戶資料，即基於意圖為自己
    不法所有之詐欺取財犯意而分別為下列行為：
  ㈠假冒為林湘菁友人，於106年9月27日19時21分許撥打電話予
    林湘菁，佯稱需幫忙匯款新臺幣（下同）50萬元給合夥人，
    致林湘菁陷於錯誤，於同年月28日14時51分許在合作金庫銀
    行東台北分行臨櫃匯款50萬元至李浩瑋帳戶後，隨即遭詐欺
    者領提一空而得逞。
  ㈡假冒為洪素華姪子，於106年9月28日12時許撥打電話予洪素
    華，佯稱急需借款，致洪素華陷於錯誤，於翌（29）日13時
    37分許在鳳山新富郵局臨櫃匯款40萬元至葉哲豪帳戶。嗣因
    郵局人員發現有異報警處理而將上開款項止付，詐欺者始未
    能順利提領（併辦意旨誤載為匯入款項均遭提領，業據檢察
    官更正）。
  ㈢繼因林湘菁、洪素華發現遭騙報警處理，經調閱帳戶交易明
    細等資料後，始悉上情。
二、案經林湘菁訴由臺北市政府警察局文山第二分局報告臺灣臺
    北地方檢察署檢察官偵查起訴；洪素華訴由高雄市政府警察
    局鳳山分局報告臺灣士林地方檢察署檢察官移送併辦。
    理  由
一、本院以下所引被告以外之人於審判外所為之陳述，經當事人
    、辯護人全部同意作為證據，本院審酌該等供述證據作成時
    之情況，尚無違法取得證據及證明力明顯過低等瑕疵，且與
    本案待證事實間具有相當關聯，作為證據充足全案事實之認
    定，應屬適當，依刑事訴訟法第159條之 5第1項規定，得為
    證據。
二、經查：
  ㈠上開犯罪事實，業經被告林國煒於本院審理時坦承不諱，經
    核與證人李浩瑋、葉哲豪、瞿漢鈞、陳俊展偵查中所為之證
    述大致相符（見偵305卷第7頁反面-8、9頁反面、14、67頁
    反面-68頁反面，偵16529卷第32頁及反面、39-40、69、95-
    96頁），而詐欺者取得李浩瑋、葉哲豪帳戶資料後，基於意
    圖為自己不法所有之詐欺取財犯意，以事實欄所示方式向林
    湘菁、洪素華施用詐術，致其等陷於錯誤，林湘菁因而匯款
    50萬元至李浩瑋帳戶；洪素華則匯款40萬元至葉哲豪帳戶。
    而洪素華所匯款項因郵局人員發現有異報警處理而將上開款
    項止付，詐欺者始未能順利提領，已由洪素華全數領回等情
    ，業據林湘菁、洪素華於警詢中指證明確（見偵305卷第4-6
    頁、偵16529卷第3頁及反面），並有李浩瑋、葉哲豪帳戶開
    戶申請資料及交易明細、匯款申請書、林湘菁與詐欺者Line
    對話擷圖照片、內政部警政署反詐騙紀錄表及本院公務電話
    紀錄可據（見偵305卷第30-34、48-51頁，偵16529卷第4、1
    0、22-25頁，原審審簡卷第59頁）。
  ㈡按金融存款帳戶攸關存戶個人財產權益之保障，專屬性甚高
    ，參以坊間報章雜誌及新聞媒體，對於以簡訊通知中獎、假
    應徵真詐財、假借款真詐財或其他類似之不法犯罪集團，經
    常利用大量收購之他人存款帳戶，以供被害人匯款而遂行其
    等詐欺取財犯行之案件，亦多所報導及再三披露，是避免此
    等專屬性甚高之物品被不明人士利用為與財產有關之犯罪工
    具，乃一般常識，故若有藉端向他人蒐集帳戶者，依通常社
    會經驗，當就其是否為合法用途存疑，是被告對於張家軍取
    得帳戶資料極可能與財產犯罪密切相關，藉此規避有犯罪偵
    查權限之機關循線追查，而仍貿然將本案帳戶資料交付他人
    使用，顯對於他人可能將之作為犯罪之用有不確定故意存在
    。次按刑法上所謂幫助他人犯罪，係指對他人決意實行之犯
    罪有認識，而基於幫助之意思，於他人犯罪實行之前或進行
    中施以助力，給予實行上之便利，使犯罪易於實行，而助成
    其結果發生者。是行為人對其幫助之行為與被幫助犯罪侵害
    法益之結果間有因果關係之認知，仍屬意為之，即得認有幫
    助犯罪之故意，要不因其所為非以助益犯罪之實行為唯一或
    主要目的而異其結果；且其所為之幫助行為，基於行為與侵
    害法益結果間之連帶關聯乃刑事客觀歸責之基本要件，固須
    與犯罪結果間有因果關聯，但不以具備直接因果關係為必要
    ，舉凡予正犯以物質或精神上之助力，對侵害法益結果發生
    有直接重要關係，縱其於犯罪之進行並非不可或缺，或所提
    供之助益未具關鍵性影響，亦屬幫助犯罪之行為。本件詐欺
    者以被告交付給張家軍之帳戶資料，作為向告訴人等實施詐
    欺行為使用，已如前述，可見被告提供該等資料之行為，確
    實對於該實施詐欺犯罪之正犯行為給予助力甚明。
  ㈢綜上各情相互酌參，足認被告上開任意性之自白，核與事實
    相符，堪予採憑，本案事證明確，被告之犯行堪以認定，應
    依法論科。
三、論罪科刑
  ㈠被告將本案帳戶資料交予張家軍，嗣詐欺者取得用以詐欺告
    訴人等匯入金錢，而助其遂行詐欺取財犯行，並無證據證明
    被告與實際實行詐騙行為之人間有犯意聯絡或行為分擔，亦
    無證據足以認定實際實行詐騙之人達3人以上，則被告對他
    人詐欺取財犯行以提供金融帳戶方式資以助力之所為，係犯
    刑法第30條第1項、第339條第1項之幫助詐欺取財罪。被告
    同時提供上開2個帳戶，而幫助正犯先後向林湘菁、洪素華
    實行詐騙，侵害數個財產法益，屬一行為觸犯數相同罪名之
    同種想像競合犯，應依刑法第55條規定，論以一罪。而被告
    既未參與詐欺取財之構成要件行為，為幫助犯，爰依刑法第
    30條第2項之規定，減輕其刑。
  ㈡又按人頭帳戶之金融卡、密碼均在詐欺者手中，於被害人匯
    款至詐欺集團指定之帳戶後，迄警察受理報案通知銀行將該
    帳戶列為警示帳戶而凍結其內現款前，詐欺者既得隨時領取
    款項，對該匯入之款項顯有管領能力，自屬既遂（本院暨所
    屬法院97年法律座談會刑事類提案第13號審查意見及研討結
    果參照）。查洪素華因遭詐欺者施用詐術而陷於錯誤後，將
    款項匯入葉哲豪帳戶，嗣因郵局人員發現有異報警處理而將
    上開款項止付，詐欺者始未能順利提領，由洪素華全數領回
    ，如前所述。洪素華因受騙所匯款項，於郵局人員止付前，
    因葉哲豪帳戶之提款卡及密碼既仍為詐欺者持有中，自處於
    可得領取前開匯款之狀態，對該等款項顯仍具有管領能力，
    則依前開法律座談會審查意見及研討結果，該詐欺者對洪素
    華之詐欺取財行為仍屬既遂，附此敘明。
四、原審以被告罪證明確，適用刑法第339條第1項、第30條第1
    項、第2項、第55條、第41條第1項前段，刑法施行法第1條
    之1第1項之規定，審酌被告無犯罪前科，素行尚可，而人頭
    帳戶之相關犯罪猖獗，不法份子屢利用人頭帳戶浮濫之漏洞
    ，再指示詐欺者將被害人所付金額，自控制之人頭帳戶提領
    一空，非但令檢警追緝困難，更導致被害人求償無門，對公
    權力信心喪失殆盡，司法正義無法及時伸張，甚至造成社會
    已無人際互信。被告將本案帳戶資料交予張家軍，嗣有詐欺
    取財犯意之人取得該等帳戶使用，施助予詐欺者，使告訴人
    等遭詐騙而匯款，擾亂金融交易往來秩序，影響層面非微，
    而被告於本件起訴後曾一度認罪，然隨即否認詐欺犯行，並
    無悔意，兼衡被告犯後雖與告訴人林湘菁達成和解而允諾分
    期賠償40萬元，有和解筆錄可憑（見審易527卷第30頁），
    然被告僅依約賠償20萬元（見審易527卷第28頁反面），告
    訴人林湘菁因未獲完足賠償而表示不願諒宥被告（見易字卷
    第258頁）；並參酌告訴人洪素華遭詐騙之40萬元因銀行凍
    結止扣，犯罪所生損害業已降低等一切情狀，量處被告有期
    徒刑5月，如易科罰金，以新臺幣1000元折算1日，並以卷內
    資料復無從認定被告因交付帳戶資料而獲張家軍減免欠款之
    財產上利益，復查無其他積極證據證明被告確有何犯罪所得
    ，而不予宣告沒收等節，其認事用法及量刑均無不當，應予
    維持。又被告於本院審理期間，已坦承犯行，並與給付賠償
    ，告訴人願意原諒被告，並同意對被告為緩刑宣告等情，有
    本院審判筆錄、協議書存卷可考（見本院卷第182、186、18
    7頁），已無「隨即否認詐欺犯行，並無悔意、告訴人林湘
    菁因未獲完足賠償而表示不願諒宥被告」之情事。被告上訴
    意旨固否認犯行，惟其業於本院審理中坦承犯行，其上訴為
    無理由，應予駁回。
五、末查，被告未曾因故意犯罪受有期徒刑以上刑之宣告，有本
    院被告前案紀錄表在卷可查（見本院卷第47頁至第48頁），
    其因一時失慮致犯本罪，偶罹刑典，且業與告訴人完成賠償
    ，告訴人願意原諒被告，並同意對被告為緩刑宣告，已如前
    述，本院認被告經此科刑教訓，當知所警惕而無再犯之虞，
    其所受刑之宣告，以暫不執行為適當，併宣告緩刑2年，以
    啟自新。
據上論斷，應依刑事訴訟法第368條，刑法第74條第1項第1款，
判決如主文。
本案經檢察官翁珮嫻到庭執行職務。
中    華    民    國   109    年    2     月    20    日
                  刑事第二十五庭審判長法  官  宋松璟
                                      法  官  文家倩 
                                      法  官  黃翰義
以上正本證明與原本無異。
不得上訴。
                                      書記官  賴尚君
中    華    民    國    109   年    2     月    20    日
附錄本案所犯法條全文：
中華民國刑法第339條
意圖為自己或第三人不法之所有，以詐術使人將本人或第三人之
物交付者，處5 年以下有期徒刑、拘役或科或併科50萬元以下罰
金。
以前項方法得財產上不法之利益或使第三人得之者，亦同。
前二項之未遂犯罰之。